【裁判字號】    95,訴緝,133
【裁判日期】    951130
【裁判案由】    毒品危害防制條例
【裁判全文】
臺灣臺北地方法院刑事判決             95年度訴緝字第133號
公  訴  人  臺灣臺北地方法院檢察署檢察官
被      告  甲○○
                      號4樓
上列被告因違反毒品危害防制條例案件，經檢察官提起公訴（94
年度毒偵字第1787號）及移送併辦（臺灣臺北地方法院檢察署94
年度毒偵字第3819號、臺灣板橋地方法院檢察署95年度毒偵字第
4564號），被告於準備程序進行中就被訴事實為有罪之陳述，由
本院合議庭裁定以簡式審判程序審理，判決如下：
    主  文
甲○○連續施用第一級毒品，處有期徒刑捌月。扣案之第一級毒
品海洛因壹包（淨重零點參陸公克）沒收銷燬之，包裝上開海洛
因之空包裝壹只及生理食鹽水貳瓶均沒收。
    事  實
一、甲○○前因違反毒品危害防制條例案件，經本院於民國八十
    九年五月三十日以八十九年度毒聲字第一三四七號裁定送觀
    察、勒戒後，因認有繼續施用毒品之傾向，本院於八十九年
    九月六日以八十九年度毒聲字第二二一一號裁定令入戒治處
    所施以強制戒治一年，嗣經本院於九十年三月五日以九十年
    度毒聲字第五○二號裁定停止戒治，所餘期間付保護管束，
    並於九十年九月十二日交付保護管束期滿未經撤銷，由臺灣
    臺北地方法院檢察署檢察官於九十年十月十二日以九十年度
    戒毒偵字第二二○號不起訴處分確定。詎仍不知悔改，未戒
    除毒癮，於前開強制戒治執行完畢釋放後五年內，又基於施
    用第一級毒品之概括犯意，自九十四年五月二十四日被警查
    獲採尿前二十六小時內（不含為警查獲至採尿前之期間）某
    時起至九十五年六月二十八日二十時三十分許止，分別在臺
    北市○○區○○街一段十號之二其朋友住處及臺灣地區其他
    不詳處所，以將第一級毒品海洛因摻入香菸內予以點燃後吸
    食其煙霧或將海洛因稀釋後以針筒注射之方式，以每隔四、
    五天或半個月不等之頻率，連續施用海洛因多次，嗣先後於
    ：（一）九十四年五月二十四日二十三時許，經臺北市府警
    察局持臺灣板橋地方法院所核發之搜索票，至其位於臺北縣
    板橋市○○街五十九巷八號二樓二○六室之租屋執行搜索，
    現場查獲其友人鄭開爵所有之安非他命吸食器一組及針筒四
    枝，經警採集甲○○尿液送驗結果呈鴉片類陽性反應而查獲
    。（二）於同年十月二十八日十六時五十分許，經臺北市政
    府警察局文山第二分局持本院所核發之搜索票，至其位於臺
    北市○○區○○街二十四之五號之租屋處執行搜索，現場查
    獲其友人高秋銘所有之毒品分裝袋一只，並經警採集其尿液
    送驗呈現鴉片類陽性反應而查獲。（三）於九十五年六月二
    十九日三時三十分許，為臺北縣政府警察局海山分局在臺北
    縣板橋市○○路○段一八一號二樓門前盤查時查獲，並扣得
    其所有供施用之第一級毒品海洛因白粉一包（淨重零點三六
    公克，空包裝重零點三六公克）及用以稀釋海洛因用之生理
    食鹽水二瓶，而查悉上情。
三、案經臺北市政府警察局移送臺灣臺北地方法院檢察署檢察官
    偵查起訴，及臺北市政府警察局文山第二分局移送臺灣臺北
    地方法院檢察署檢察官與臺北縣政府警察局海山分局移送臺
    灣板橋地方法院檢察署檢察官偵查後移送併辦，嗣甲○○於
    本院準備程序為有罪之陳述，經合議庭裁定行簡式審判程序
    。
    理  由
一、上開事實，業據被告甲○○於本院審理中坦白承認（見本院
    九十五年十一月八日審判筆錄），且被告先後於前揭時日經
    警查獲並採集其尿液送驗結果，均呈鴉片類陽性反應，有臺
    灣檢驗科技股份有限公司九十四年六月七日、九十四年十一
    月十一日及九十五年七月十九日所出具之濫用藥物尿液檢驗
    報告各一紙在卷可稽。而被告於九十五年六月二十九日為警
    扣得其持有之白粉一包，經送驗結果，確含第一級毒品海洛
    因成分（淨重零點三六公克，空包裝重零點三六公克），有
    法務部調查局九十五年八月八日調科壹字第○六○○一二二
    二九號鑑定通知書一份在卷可憑。此外，復有供稀釋海洛因
    用之生理食鹽水二瓶扣案可證，堪認被告之自白與事實相符
    。又被告前因違反毒品危害防制條例案件，經本院於八十九
    年五月三十日以八十九年度毒聲字第一三四七號裁定送觀察
    、勒戒後，因認有繼續施用毒品之傾向，本院於八十九年九
    月六日以八十九年度毒聲字第二二一一號裁定令入戒治處所
    施以強制戒治一年，嗣經本院於九十年三月五日以九十年度
    毒聲字第五○二號裁定停止戒治，所餘期間付保護管束，並
    於九十年九月十二日交付保護管束期滿未經撤銷而執行完畢
    ，由臺灣臺北地方法院檢察署檢察官於九十年十月十二日以
    九十年度戒毒偵字第二二○號不起訴處分確定，有臺灣高等
    法院被告前案紀錄表一份附卷可憑。被告於前開強制戒治處
    分執行完畢釋放後五年內，再犯本件毒品危害防制條例第十
    條第一項施用第一級毒品之犯行，事證明確，其犯行足堪認
    定。
二、查海洛因屬毒品危害防制條例第二條第二項第一款所列之第
    一級毒品。是核被告所為，係犯毒品危害防制條例第十條第
    一項之施用第一級毒品罪。被告施用前後持有第一級毒品之
    低度行為應為施用之高度行為所吸收，不另論罪。又被告行
    為後，刑法業於九十四年二月二日修正公布，九十五年七月
    一日施行。按行為後法律有變更者，適用行為時之法律，但
    行為後之法律有利於行為人者，適用最有利於行為人之法律
    ，修正後刑法第二條第一項定有明文。此條規定係規範行為
    後法律變更所生新舊法律比較適用之準據法，本身尚無新舊
    法比較之問題，於新法施行後，應一律適用新法第二條第一
    項之規定，為「從舊從輕」之比較。被告多次施用第一級毒
    品海洛因之犯行，均時間緊接，所犯罪構成要件相同之罪，
    顯係基於概括犯意反覆為之，而修正後刑法業已刪除連續犯
    之規定，是於刑法修正公布施行後，被告之數犯罪行為，即
    須分論併罰，此刪除雖非犯罪構成要件之變更，但顯已影響
    行為人刑罰之法律效果，自屬法律有變更，而依修正前刑法
    ，得論以連續犯，並得加重其刑至二分之一。本案被告犯毒
    品危害防制條例第十條第一項之施用第一級毒品罪，最重本
    刑為五年，加重其刑至二分之一後，最高得判處被告有期徒
    刑七年六月，而依修正後之刑法應併合處罰，最高得判處被
    告有期徒刑三十年，依修正後刑法第二條第一項規定比較新
    、舊法結果，仍應適用較有利於被告之行為時法律即修正前
    刑法第五十六條連續犯之規定論以一罪，並加重其刑。至於
    公訴人雖僅就被告於九十四年五月二十四日被警查獲採尿前
    二十六小時內某時施用第一級毒品海洛因之犯行提起公訴，
    惟因其餘事實欄所載施用第一級毒品之犯行，與檢察官起訴
    並經本院論罪部分，既具有連續犯之裁判上一罪關係，自為
    起訴效力所及，且經檢察官移送併辦，本院自應併予審理。
    爰審酌被告前經觀察、勒戒及強制戒治後，仍不知戒除毒癮
    ，復繼續沾染毒品惡習，其施用毒品對於自身及社會所生危
    害程度非輕，且多次為查獲後竟不知警惕而仍一再施用毒品
    ，足見缺乏戒斷毒品決心，惟其於本院審理時尚能坦承犯行
    ，態度良好，暨其品行、生活狀況及智識程度等一切情狀，
    量處如主文所示之刑，以示懲儆。扣案之第一級毒品海洛因
    一包（淨重零點三六公克重），係查獲之毒品，爰依毒品危
    害防制條例第十八條第一項前段規定宣告沒收銷燬之。包裝
    上開海洛因之空包裝袋一只，有防止毒品裸露、逸出及潮濕
    之功用，並便於攜帶使用，另扣案之生理食鹽水二瓶係用以
    稀釋海洛因之用，均為被告所有供其施用毒品之物，業據被
    告供明在卷，而刑法第三十八條關於沒收之規定亦於九十五
    年七月一日修正施行，惟因沒收係屬從刑，應隨同主刑適用
    同一準據法，除法律有特別規定者外，依主刑所適用之法律
    （最高法院九十五年第八次刑事庭會議決議參照），經前揭
    比較新舊法結果，既適用刑法修正前相關規定，上開扣案物
    ，均應適用修正前刑法第三十八條第一項第二款規定併予宣
    告沒收。至於另扣案之安非他命吸食器一組及針筒四枝為其
    友人鄭開爵所有；而毒品分裝袋一只，為高秋銘所有，均非
    被告所有，此據被告供明在卷，復無證據證明係被告所有供
    本件犯罪所用之物，爰不予宣告沒收。
三、另臺灣板橋地方法院檢察署九十五年度毒偵字第七三○八號
    及九十五年毒偵字第六四一一號移送併案審理意旨分別以：
    被告基於施用毒品之犯意，分別於九十五年八月三十日為警
    採尿回溯二十六小時、九十六小時內之某時，在不詳處所，
    施用第一級毒品海洛因、第二級毒品安非他命。嗣於同年八
    月三十日上午十一時許在臺北縣板橋市○○路○段一妻五號
    四樓之四，為警搜索查獲；復於同年九月十二日晚間十一時
    許，在其位於臺北縣板橋市○○路○段一八一號二樓住處，
    以注射方式，施用第一級毒品海洛因，嗣於同年月十三日上
    午十一時許，在臺北縣土城市○○路二十七號前，為警查獲
    ，並扣得海洛因一包（淨重一點三公克）、注射針筒十五枝
    ，因認被告此等部分涉有違反毒品危害防制條例第十條第一
    項之施用第一級毒品海洛因罪嫌，且此部分與起訴及前開併
    案審理之部分具有接續犯單純一罪或反覆施用之包括上一罪
    之情形，因而移請本院併案審理云云。惟按如數行為於同時
    同地或密切接近之時地實施，侵害同一之法益，各行為之獨
    立性極為薄弱，依一般社會健全觀念，在時間差距上，難以
    強行分開，在刑法評價上，以視為數個舉動之接續施行，合
    為包括之一行為予以評價，較為合理，則屬接續犯，而為包
    括之一罪（最高法院著有八十六年臺上字第三二九五號判例
    可資參照）。經查，前揭此移送本院併案審理之被告施用第
    一級毒品海洛因犯行之犯罪時間分別為九十五年八月三十日
    及同年九月十二日，與本案被告所犯如事實欄所載之施用第
    一級毒品海洛因終了之犯罪時間即同年六月二十八日已隔間
    約二個月，犯罪地點亦不相同，且被告供稱於九十五年六月
    二十九日被查獲後，就沒再施用，是到九月份才開始施用等
    情，是被告前開論罪科刑部分與移送併案審理部分，犯罪時
    間、地點難認有時空密切接近之關連性，且各次施用第一級
    毒品海洛因之行為均具有獨立性，依一般社會健全觀念，在
    時間差距上，已可分開而論，是在刑法評價上，不應視為數
    個舉動之接續施行而合為包括之一行為予以評價。另移送併
    辦被告施用第二級毒品安非他命之部分，據被告於九十五年
    九月二十六日警詢時所述其係以將安非他命置於玻璃球內燒
    烤吸取之方式施用，顯見其與本案施用第一級毒品之方式不
    同，犯意各別，行為互殊，亦無得論以接續犯或包括一罪之
    情形，是本院因認移送併案審理部分與前開論罪科刑部分並
    無接續犯之實質上一罪關係及反覆施用之包括上一罪關係，
    非起訴效力所及，本院無從併予審理，此部分自應退回由檢
    察官另行為適法之處理，併予敘明。
據上論斷，應依刑事訴訟法第二百七十三條之一第一項、第二百
九十九條第一項前段，毒品危害防制條例第十條第一項、第十八
條第一項前段，刑法第二條第一項前段、第十一條前段、修正前
刑法第五十六條、第三十八條第一項第二款，判決如主文。
本案經檢察官郭昭吟到庭執行職務
中    華    民    國    95    年    11    月    30    日
                  刑事第五庭    法  官  李宜娟
以上正本證明與原本無異。
如不服本判決，應於判決送達後10日內向本院提出上訴狀。
                                書記官  游秀珠
中    華    民    國    95    年    12    月    7     日
附錄本案論罪科刑法條：
毒品危害防制條例第10條第1項
施用第一級毒品者，處 6 月以上 5 年以下有期徒刑。


司法院資訊處製作；財團法人民間司法改革基金會備份。
